【裁判字號】    98,上易,346
【裁判日期】    980506
【裁判案由】    傷害
【裁判全文】
臺灣高等法院高雄分院刑事判決         98年度上易字第344號
                                     98年度上易字第346號
上  訴  人
即  被  告  甲○○
上  訴  人
即  被  告  乙○○○
上  訴  人
即  被  告  丙○○○
                      號
上列上訴人因傷害等案件，不服臺灣高雄地方法院97年度易字第
1323號、98年度易字第145 號，中華民國98年3 月31日第一審判
決（聲請簡易判決處刑案號：臺灣高雄地方法院檢察署97年度偵
字第3900號暨追加起訴案號：同署97年度偵續字第383 號），提
起上訴，本院判決如下：
    主  文
上訴駁回。
    理  由
一、按不服地方法院之第一審判決而上訴者，應向管轄第二審之
    高等法院為之。上訴書狀應敘述具體理由；上訴書狀未敘述
    上訴理由者，應於上訴期間屆滿後20日內補提理由書於原審
    法院，逾期未補提者，原審法院應定期間先命補正。第二審
    法院認為上訴書狀未敘述理由或上訴有第362 條前段之情形
    者，應以判決駁回之。但其情形可以補正而未經原審法院命
    其補正者，審判長應定期間先命補正，刑事訴訟法第361 條
    、第367 條，分別定有明文。又所謂不服第一審判決之具體
    理由，必係依據卷內既有訴訟資料或提出新事證，指摘或表
    明第一審判決有何採證認事、用法或量刑等足以影響判決本
    旨之不當或違法，而構成應予撤銷之具體事由，始克當之（
    例如：依憑證據法則具體指出所採證據何以不具證據能力，
    或依憑卷證資料，明確指出所為證據證明力之判斷如何違背
    經驗、論理法則）；倘僅泛言原判決認定事實錯誤、違背法
    令、量刑失之過重或輕縱，而未依上揭意旨指出具體事由，
    或形式上雖已指出具體事由，然該事由縱使屬實，亦不足以
    認為原判決有何不當或違法者（例如：對不具有調查必要性
    之證據，法院未依聲請調查亦未說明理由，或援用證據不當
    ，但除去該證據仍應為同一事實之認定），皆難謂係具體理
    由，俾與第二審上訴制度旨在請求第二審法院撤銷、變更第
    一審不當或違法之判決，以實現個案救濟之立法目的相契合
    ，並節制濫行上訴（最高法院97年度台上字第892 號判決意
    旨參照）。是以上訴人之上訴書狀或補提之上訴理由書，雖
    有敘述上訴理由，惟並未具體敘述第一審判決有上述違法、
    不當情形，即與未敘述具體理由無異，其所為上訴，即不符
    合上訴之法定要件。
二、本件上訴人即被告甲○○、乙○○○、丙○○○雖於上訴期
    間屆滿（即民國98年4 月10日）前之98年4 月10共同提出上
    訴書狀，並於同日提出上訴理由狀，然被告渠等上訴理由狀
    僅泛稱：(一)本案係因告訴人丁○○於96年12月17日17時30分
    許，前往被告甲○○經營位於高雄縣林園鄉○○村○○路15
    3 號之水電材料行，基於公然侮辱之犯意，對被告乙○○○
    辱罵「幹你娘」、「臭雞掰」等語，復於同日21時30分許，
    告訴人丁○○又至上揭水電材料行，並因更換水龍頭及稍早
    辱罵被告乙○○○等情事，與被告甲○○於店外發生口角，
    被告丙○○○見狀隨即上前勸阻，卻遭告訴人丁○○推倒在
    地，而受有頭皮擦挫傷併腦震盪等傷害，被告甲○○遂拉扯
    告訴人丁○○，然因雙方體格懸殊，致被告甲○○單方遭告
    訴人丁○○毆打，嗣告訴人丁○○後退撞及盆栽而跌坐於盆
    栽，見無人應理，告訴人丁○○遂行離開。(二)承上所述，被
    告甲○○於體格上難與告訴人丁○○抗衡，而單方遭其毆打
    成傷，被告乙○○○、丙○○○則為在旁或上前勸架之人，
    均未有持木棍或掃把毆傷告訴人丁○○之行為，且現場更無
    告訴人丁○○所稱之「木棍」，此可傳喚受理本案之員警方
    清裕、李永吉到庭說明即得明證等語。
三、經查：告訴人丁○○於民國96年11月間某日，前往被告甲○○所經營位在高雄縣林園鄉○○村○○路153 號之水電材料
    行，購買水龍頭1 具，嗣因認商品有瑕疵，屢向被告甲○○
    要求更換新品未果後，於96年12月17日下午5 時30分，前至
    被告甲○○前揭營業中之水電材料行詢問水龍頭更換事宜，
    因被告甲○○外出，丁○○竟對在店內之被告乙○○○（即
    甲○○之配偶）辱罵「幹妳娘」、「臭雞掰」（臺語發音）
    等語（丁○○公然侮辱部分，本院另行審結）。丁○○復於
    同日晚間9 時30分，前至上揭水電材料行，因前揭買賣糾紛
    及稍早辱罵乙○○○等之事，與被告甲○○發生口角，其2
    人竟均基於傷害他人身體之犯意，徒手毆打對方（丁○○傷
    害部分，本院亦另行審結），在場之被告乙○○○、丙○○○見被告甲○○遭受毆打，乃加入被告甲○○傷害他人身體
    之犯意聯絡，由被告乙○○○以手抓向丁○○之臉部；被告
    丙○○○則自後方接近丁○○，混亂中，被告丙○○○徒手
    毆打丁○○背部，嗣被告甲○○、張簡小接續前開傷害人身
    體之犯意，分持木棍毆打丁○○，被告乙○○○則於丁○○
    離去前，接續前開傷害人身體之犯意，另持小掃把毆打丁○○，致丁○○受有全身多處撞擊傷（右眼角3 公分、左臉頰
    4 公分、人中1 公分、右下巴1 公分、左手前臂4 公分×1
    公分、右手腕3 公分×1 公分、右小腿共3 處【3 公分×0.
    3 公分、5 公分、1 公分×1 公分】、後腰部7 公分×5 公
    分）、左臉頰割裂傷、右小腿多處割裂傷及第4 腰椎骨折合
    併第4 、5 腰椎滑脫之傷害等情，業據證人即告訴人丁○○
    於原審審理中證述綦詳，復有告訴人丁○○提出之受傷照片
    、診斷證明書、急診紀錄表、護理記錄、病歷表、門診病歷
    記錄表附卷可稽。因告訴人丁○○係在與被告甲○○等3 人
    發生爭執後約半小時，即至該醫院驗傷，可見告訴人丁○○
    驗傷之時間與上開發生爭執之時間相當接近，告訴人丁○○
    既與被告甲○○3 人發生爭執後，隨即前往就醫，顯見上開
    傷害應係在與被告甲○○等3 人爭執時所造成。再徵諸告訴
    人丁○○所受上開傷害位置，主要係分佈臉部、左手前臂、
    右手腕、後腰部之撞擊傷，核與告訴人丁○○指陳遭被告丙○○○徒手毆打腰部，以右手抵擋丙○○○持木棍攻擊；遭
    被告乙○○○以手抓向臉部，以左手抵擋乙○○○持小掃把
    攻擊等動作所受之傷勢；及證人即霖園醫院醫師吳興家於偵
    查中證稱：診斷證明書記載之撞擊傷，一般係指瘀青、紅腫
    、疼痛，而無開放傷口，也稱為鈍傷。丁○○之左臉頰紅腫
    是大面積，寬度比單純撕裂傷之紅腫大10倍以上，應係撞擊
    伴隨割裂，而非單純之割裂傷，左臉頰之傷口長約4 公分，
    可能係指甲所傷；人中與嘴角之裂傷係比較單純之裂傷；左
    手肘有平行之紅腫，應係長條狀物品所傷；右手肘之傷勢係
    遭鈍器邊緣摩擦所致，屬於鈍器傷；後腰部一大片紅腫，雖
    無器物造成之傷痕，但可能係因衣物阻擋而未顯現痕跡等語
    均相符合。是告訴人丁○○於上開時地與被告甲○○等3 人
    發生爭執時，遭被告甲○○等3 人以上開方式攻擊受有傷害
    之事實，堪以認定。原審審酌卷內事證後，認被告甲○○、
    丙○○○、乙○○○所為，係共犯刑法第277 條第1 項傷害
    罪。又被告甲○○等3 人先後由自己徒手或持木棍、小掃把
    毆打告訴人丁○○之傷害行為，係於密切接近之時間及同地
    實施，侵害同一法益，各行為之獨立性極為薄弱，且係出於
    同一傷害告訴人身體之目的，依一般社會健全觀念，在時間
    差距上，難以強行分開，應視為數個舉動之接續施行，合為
    包括之一行為予以評價，均屬接續犯，經核尚無不合。被告
    甲○○、乙○○○、丙○○○提起上訴僅泛言：被告甲○○
    於體格上難與告訴人丁○○抗衡，而單方遭其毆打成傷，被
    告乙○○○、丙○○○則為在旁或上前勸架之人，均未有持
    木棍或掃把毆傷告訴人丁○○之行為云云。經核均未依據卷
    內既有訴訟資料，具體指出或表明原判決有何採證、認事、
    用法等足以影響判決本旨之不當或違法之理由，況原判決認
    被告甲○○、乙○○○、丙○○○共犯上開傷害罪，業於理
    由中詳為闡明採用證人即告訴人丁○○、證人吳興家之證詞
    ，及被告甲○○於偵查中坦承與丁○○互毆之事實；證人即
    共同被告丙○○○、證人林金土於警詢中陳稱：甲○○與丁○○互毆等語；證人戊○○於原審審理中證稱：甲○○很生
    氣，質問丁○○為何辱罵乙○○○，2 人在屋內發生口角，
    走出屋外後，繼續爭吵等語；證人乙○○○於原審審理中證
    稱：甲○○與丁○○互以言語挑釁，甲○○有罵三字經，2
    人一邊罵，一邊拉扯，打來打去等語，上開證詞亦足徵前述
    告訴人丁○○之指述並非虛詞，並對於被告甲○○、乙○○○、丙○○○之指訴及證人黃當添、林金土、戊○○之證述
    如何不可採之理由，俱依卷證資料予以指駁，經核並無違反
    經驗及論理等證據法則，被告甲○○、乙○○○、丙○○○
    上訴意旨係對原判決已說明論斷之事項，徒憑己意再為爭執
    ，並未具體指摘原判決有如何採證、認事、用法等違反經驗
    法則之不當或違法，而足以影響判決本旨，應認未符合具體
    理由之要件，揆之前揭說明，其等3 人之上訴亦不合法律上
    之程式。再上訴不合法律上之程式之情形，依刑事訴訟法第
    367 條但書規定：「但其情形可以補正而未經原審法院命其
    補正者，審判長應定期間先命補正。」，係指上訴書狀未敘
    述理由，原審未命補提理由書狀，審判長即應定期間先命補
    正。被告提起上訴時，上訴書狀如已載理由者，即無審判長
    應定期間先命補正之適用。從而，上訴人即被告甲○○等3
    人之上訴書狀未敘述具體理由，且於上訴期間屆滿後之20日
    內（即98年4 月30日以前），亦未補提上訴具體理由，依上
    開規定，顯屬違背法律上之程式，應由本院依同法第367 條
    前段、第372 條不經言詞辯論判決如主文。
中    華    民    國    98    年    5     月    6     日
             刑事第九庭    審判長法  官    莊秋桃
                                 法  官    范惠瑩
                                 法  官    裕斗
以上正本證明與原本無異。
本判決不得上訴。
中    華    民    國    98    年    5     月    6     日
                                 書記官    張宗芳


司法院資訊處製作；財團法人民間司法改革基金會備份。
